【裁判字號】    94,訴,1256
【裁判日期】    950811
【裁判案由】    返還價金
【裁判全文】
臺灣士林地方法院民事判決              94年度訴字第1256號
原      告  品樺國際股份有限公司
法定代理人  甲○○
訴訟代理人  桃宗樸  律師
            李岳洋  律師
            蔡文彬  律師
被      告  獨特科技股份有限公司
法定代理人  乙○○
上列當事人間返還價金事件，本院於民國95年7 月28日言詞辯論
終結，判決如下：
    主  文
被告應給付原告新台幣陸拾捌萬零肆佰元，及其中新台幣參拾肆
萬零貳佰元自民國九十三年七月三十日起，其中新台幣參拾肆萬
零貳佰元自民國九十三年七月三十一日起，均至清償日止，按年
息百分之五計算之利息。
原告其餘之訴駁回。
訴訟費用由被告負擔百分之一，餘由原告負擔。
本判決第一項於原告以新台幣貳拾貳萬陸仟捌佰元為被告供擔保
後，得假執行。
原告其餘假執行之聲請駁回。
    事實及理由
一、原告主張：兩造於民國93年6 月30日簽訂設備購銷合同，約
    定由原告向被告購買IC零件自動拆換機，價格新台幣（下同
    ）1,080,000 元，開工款兌現後70天交貨。簽約時付30% ，
    簽約後1 個月再付30% 開工款，被告組裝完成出廠前原告測
    試通過時付30% ，餘10% 被告交機到原告工廠前開出45天期
    票支票作尾款。原告已於93年6 月30日93年7 月31日各
    付款340,200 元340,200 元予被告。被告於93年10 月
    13日交貨，惟遲遲無法完成驗收。嗣兩造於94年6 月22日進
    行驗收，系爭IC零件自動拆換機有「工作循環不超過25秒」
    、「零件放置位置是否位移」、「零件放置位置是否牢固」
    、「製程良率是否達97 %」4 項檢驗項目不合格，原告要求
    被告改善，並於同年6 月25日再行驗收，惟系爭IC零件自動
    拆換機仍有「零件放置位置是否位移」、「零件放置位置是
    否牢固」、「製程良率是否達97% 」3 項檢驗項目不合格。
    原告不得已乃於94年6 月27日本於民法第359 條規定對被告
    發函解除系爭設備購銷合同。為此得本於民法第252 條第1
    項第1 款、第2 款之規定，請求被告返還已受領之買賣價金
    680,400元，及自93年7 月30日起算之利息等語。並聲明：
    (一)被告應給付原告680,400 元，及自93年7 月30日起至清償
    日止，按年息6%計算之利息。(二)願供擔保，請准宣告假執行
    。
二、被告則以：兩造並未約定良率，且系爭故障零件拆換機主要
    功能在避免人工拆裝不精準對IC腳的破壞及提高拆換速率，
    ，不能要求良率須達97% （因黏合要用的印刷錫膏層已是第
    3 次破壞）。縱使系爭IC零件自動拆換機有瑕疵，被告早於
    93年10月13日交貨，原告遲至94年6 月22日才驗收，1 次驗
    收不過即要求解除契約，並不合理。且原告解除系爭設備購
    銷合同已逾民法第365 條規定之除斥期間等語，資為抗辯。
    並聲明：原告之訴駁回。
三、兩造不爭執之事實：
  (一)兩造於93年6月30日簽訂設備購銷合同，約定：「甲方：品
    樺國際股份有限公司（甲方）乙方：獨特科技股份有限公司
    （乙方）經過多次的友好溝通及研討，針對電子零件模組上
    之IC零件自動拆換機之買賣達成以下合意：．．．二、滑檯
    滑座：採線性滑軌，雙滑套工作平台，機座本體直線精度30
    0m/m誤差0.02m/m 以內，重覆精度誤差0.015mm 以內，傳動
    螺桿C5研磨級誤差0.015mm 以內，平行等高誤差0.015mm 以
    內。三、工作方式：採左右平行運動，雙台面座兩治具盤位
    ，兩站兩次連續工作，兩側各兩個熱風器連接四個熱風嘴（
    八口），四支吸盤同時動作。．．．八、夾持吸放：採真空
    吸盤座組，吸力穩準，位置不位移，耐高溫吸盤頭前後有緩
    衝之保護。．．．十、價格：四對四片壹佰零捌萬元。十一
    、交貨期：開工款兌現後70天交貨（甲方可接受乙方提前交
    貨）。十二、付款方式：簽約時30% ，簽約後一個月再付30
    % 開工款，乙方組裝完成出廠前甲方測試通過時付30% ，餘
    10%乙方交機到甲方廠前開出45天期票支票作尾款；．．．
    十五、產能保證：四臂對四片型每一排（同時作四片）工作
    循環不超過25秒（不含上下料時間）。．．．」
  (二)原告於93年6月30日93年7月31日各付款340,200元3
    40,200元予被告。被告於93年10月13日交貨。
  (三)兩造有於94年6 月22日、94年6 月25日進行驗收。原證二所
    示2紙 設備驗收單上被告法定代理人之簽名係真正。
  (四)原告於94年6 月27日對被告發函：「主旨：  貴公司無法依
    合同履行標的物交貨驗收，本公司將依民法第三百五十四條
    瑕疵擔保責任、第二百二十七條債務不履行及其他相關法規
    要求辦理解約退款，詳如說明．．．二、本公司前於九十四
    年六月二十二日與貴公司辦理驗收，整體驗收結果經雙方簽
    名確認為不合格，本公司當下要求最晚於九十四年六月二十
    四日前改善，亦經  貴公司承諾。但  貴公司於九十四年六
    月二十四日整體驗收結果仍不合格，並經雙方簽名確認，
    貴公司迄今仍無法完成標的物驗收交貨，已嚴重違反合同約
    定七十天交貨期限。三、因  貴公司迄今仍無法於期限內完
    成驗收交貨，本公司將逕依民法第三百五十四條瑕疵擔保責
    任、民法第二百二十七條債務不履行及其他相關法規，主張
    解約退款，請  貴公司於接獲本函後儘速辦理解約退款事宜
    。」被告有收到該函。
四、得心證之理由：
    本件兩造所應爭執之處應在於：(一)原告本於民法第359 條規
    定解除系爭設備購銷合同，是否生解約之效力？1.系爭IC
    零件自動拆換機有無瑕疵？2.原告解除系爭設備購銷合同是
    否顯失公平？3.原告解除系爭設備購銷合同是否已逾民法第
    365 條規定之除斥期間？(二)原告本於民法第252 條第1 項第
    1 款、第2 款規定，請求被告返還已付價金680,400 元，及
    自93 年7月30日起按年息5%計算之利息，有無理由？
  (一)原告本於民法第359 條規定解除系爭設備購銷合同，是否生
    解約之效力？
    1.系爭IC零件自動拆換機有無瑕疵？
      按「物之出賣人對於買受人，應擔保其物依第373 條之規
      定危險移轉於買受人時無滅失或減少其價值之瑕疵，亦無
      滅失或減少其通常效用或契約預定效用之瑕疵。但減少之
      程度，無關重要者，不得視為瑕疵。」、「出賣人並應擔
      保其物於危險移轉時，具有其所保證之品質。」民法第35
      9 條第1 項、第2 項定有明文。兩造於93年6 月30日簽訂
      設備購銷合同，約定：「二、滑檯滑座：採線性滑軌，雙
      滑套工作平台，機座本體直線精度300m /m 誤差0.02m/m
      以內，重覆精度誤差0.015mm 以內，傳動螺桿C5研磨級誤
      差0.015mm 以內，平行等高誤差0.015 mm以內。三、工作
      方式：採左右平行運動，雙台面座兩治具盤位，兩站兩次
      連續工作，兩側各兩個熱風器連接四個熱風嘴（八口），
      四支吸盤同時動作。．．．八、夾持吸放：採真空吸盤座
      組，吸力穩準，位置不位移，耐高溫吸盤頭前後有緩衝之
      保護。．．．十五、產能保證：四臂對四片型每一排（同
      時作四片）工作循環不超過25秒（不含上下料時間）。．
      ．．」之事實，為兩造所不爭執。原告將「工作循環不超
      過25秒」、「零件放置位置是否位移」、「零件放置位置
      是否牢固」列為檢驗標準，洵屬有據。系爭IC零件自動拆
      換機若未達上述檢驗標準，自屬品質有瑕疵。又兩造並未
      於設備購銷合同約定「製程良率」，原告擅自增列「製程
      良率是否達97% 」之檢驗標準，固屬無據。惟系爭IC零件
      自動拆換機仍須達通常之效用，始能謂無瑕疵。經查，兩
      造於94年6 月22日驗收結果：「工作循環不超過25秒」
      項目：測試為40秒「零件放置位置是否位移」項目：測
      試為5%位移「零件放置位置是否牢固」項目：測試112
      片中20片測試不過「製程良率是否達97% 」項目：測試
      為82.2% 。嗣於同年6 月25日再行驗收結果：「工作循
      環不超過25秒」項目：測試為23秒。「零件放置位置是
      否位移」項目：測試為5%位移「零件放置位置是否牢固
      」項目：測試108 片中61片測試不過「製程良率是否達
      97% 」項目：測試為43.5% 等情，有設備驗收單2 紙在卷
      可稽（見台灣台北地方法院94年度訴字第6767號卷原證二
      ）。足見系爭IC零件自動拆換機如欲達契約預定之「工作
      循環不超過25秒」，其「製程良率」僅餘4 成，「零件放
      置位置是否牢固」有超過1/2 未能通過，顯無法達到通常
      之效用。系爭IC零件自動拆換機確具有品質上之瑕疵甚明
      。
    2.原告解除系爭設備購銷合同是否顯失公平？
      按買賣因物有瑕疵，而出賣人應負擔保之責者，除有顯失
      公平之情形外，買受人即得解除契約，並無先行通知出賣
      人補正或修繕之必要，此觀民法第359條規定自明；而所
      謂解除契約顯失公平，係指瑕疵對買受人所生之損害，與
      解除契約對出賣人所生之損害，有失平衡而言（最高法院
      93年度台上字第1825號判決意旨參照）。經查，系爭IC零
      件自動拆換機如欲達契約預定之「工作循環不超過25秒」
      ，其「製程良率」僅餘4 成，「零件放置位置是否牢固」
      有超過1/2 未能通過，有如前述。系爭IC零件自動拆換機
      之瑕疵程度非輕，且難以改善，實難苛求原告繼續使用該
      不符經濟效用之系爭機器。原告解除系爭設備購銷合同並
      未顯失公平。
    3.原告解除系爭設備購銷合同是否已逾民法第365 條規定之
      除斥期間？
      按「買受人因物有瑕疵，而得解除契約或請求減少價金者
      ，其解除權或請求權，於買受人依第356 條規定為通知後
      6 個月間不行使或自物之交付時起經過5 年而消滅。」民
      法第365 條第1 項定有明文。被告係於93年10月13日交貨
      ，原告於94年6 月27日對被告發函解除系爭設備購銷合同
      ，並未逾5年之除斥期間，被告尚有誤會。
    4.綜上，原告於94年6 月27日對被告發函解除系爭設備購銷
      合同，已生解約之效力。
  (二)原告本於民法第252 條第1 項第1 款、第2 款規定，請求被
    告返還已付價金680,400 元，及自93年7 月30日起按年息5%
    計算之利息，有無理由？
    按應付利息之債務，其利率未經約定，亦無法律可據者，週
    年利率為5%；契約解除時，當事人雙方回復原狀之義務，除
    法律另有規定或契約另有訂定外，由他方所受領之給付物，
    應返還之；受領之給付為金錢者，應附加自受領時起之利息
    償還之；民法第203 條、第259 條第1 款、第2 款分別定有
    明文。且受領之給付為金錢者，不論受領人是否因利用金錢
    而受有利益，概應附加自受領時起，按法定利率計算之利息
    償還之。經查，原告於93年6 月30日93年7 月31日各付
    款340,200 元340,200 元予被告之事實，為兩造所不爭
    執。從而，原告訴請被告給付680,400 元，及其中340,200
    元自93年7 月30日起，其中340,200 元自93年7月31日起，
    ，均至清償日止，按年息5%計算之利息，為有理由，應予准
    許。逾此部分之請求，為無理由，應予駁回。
  (三)本件事證已臻明確，兩造其餘之攻擊防禦方法，核與判決之
    基礎無影響，毋庸一一論述，併此敘明。
  (四)原告勝訴部分，原告陳明願供擔保，聲請宣告假執行，核無
    不合，爰酌定相當擔保金額予以准許。至原告敗訴部分，其
    假執行之聲請已失所附麗，應併予駁回。
五、訴訟費用負擔之依據：民事訴訟法第79條。
中    華    民    國    95    年    8     月    11    日
                  民事第一庭  法  官  楊智勝
以上正本證明與原本無異。
如對本判決上訴須於判決送達後20日內向本院提出上訴狀。
中    華    民    國    95    年    8     月    15    日
                              書記官  黃王雅寬


司法院資訊處製作；財團法人民間司法改革基金會備份。
